臺灣彰化地方法院刑事判決
111年度訴字第498號
公  訴  人  臺灣彰化地方檢察署檢察官
被      告  賴文亮




上列被告因違反藥事法案件，經檢察官提起公訴（111年度偵字
第3622號），本院依法裁定改行簡式審判程序，判決如下：
    主          文
賴文亮犯轉讓禁藥罪，共貳罪，各處有期徒刑陸月、伍月。應執
行有期徒刑捌月。
    犯罪事實及理由
一、本案犯罪事實及證據，除犯罪事實二（一）第7至8行、犯罪
    事實二（二）第4至5行「無償提供甲基他命些許」後，均補
    充「（可供施用1次之微量，無證據已達淨重10公克）」；
    並補充「被告賴文亮於本院準備程序及審理時之自白」作為
    證據外，其餘均引用如附件臺灣彰化地方檢察署檢察官起訴
    書之記載。
二、論罪科刑
　㈠被告及證人張秀甄、汪文村雖於警詢、偵查中均陳述被告所
    轉讓之物為安非他命等語。然國內緝獲之白色結晶或粉末狀
    安非他命類毒品，其成分多為甲基安非他命（行政院衛生署
    管制藥品管理局民國93年11月2日管檢字第093000010499號
    函參照），核與本院審理施用第二級毒品案件中，各該案件
    之犯罪人如係施用安非他命類毒品，其等所實際施用之毒品
    絕大多數是甲基安非他命之情況相符，足認被告本案轉讓之
    禁藥應均為甲基安非他命。
　㈡按甲基安非他命為毒品危害防制條例所列管之第二級毒品，
    不得非法持有、轉讓。次按行為人轉讓甲基安非他命（未達
    法定應加重其刑之一定數量）予成年男子，同時該當藥事法
    第83條第1項轉讓禁藥罪及毒品條例第8條第2項轉讓第二級
    毒品罪之構成要件。因轉讓禁藥罪之法定刑為7年以下有期
    徒刑，得併科新臺幣（下同）5,000萬元以下罰金，較轉讓
    第二級毒品罪之法定刑6月以上5年以下有期徒刑，得併科70
    萬元以下罰金為重，故應依重法優於輕法之原則，擇較重之
    轉讓禁藥罪論處（最高法院109年度台上大字第1089號裁定
    意旨參照）。查本案被告無償轉讓甲基安非他命給汪文村、
    張秀甄之行為，數量甚微，均僅能施用1次，而無證據證明
    已達淨重10公克，且其無償轉讓之對象汪文村、張秀甄均為
    成年人，亦無證據證明為孕婦，而無毒品危害防制條例第8
    條第6項、第9條之加重事由，故其轉讓甲基安非他命之行為
    ，應適用較重的藥事法第83條第1項之規定處斷。
　㈢是核被告所為，均係犯藥事法第83條第1項之轉讓禁藥罪。又
    被告所犯之轉讓禁藥罪，因藥事法並無持有禁藥罪之不法構
    成要件，然甲基安非他命仍屬第二級毒品，不得非法持有，
    雖轉讓部分依藥事法論處，但轉讓前之持有行為，仍成立毒
    品危害防制條例第11條第2項之持有第二級毒品罪，是於轉
    讓禁藥罪之情形，被告於轉讓禁藥前持有第二級毒品甲基安
    非他命之低度行為，自仍應為轉讓禁藥之高度行為所吸收，
    不另論罪（最高法院98年度臺上字第5362號、臺灣高等法院
    臺中分院103年度上訴字第1643號、102年度上訴字第1123號
    、第1128號判決意旨參照）。
　㈣又按藥事法對轉讓禁藥行為設有刑罰規定，旨在遏止禁藥之
    擴散與氾濫，其犯行所侵害者為社會法益，而非個人法益，
    則以一行為轉讓禁藥予數人者，所侵害之法益即僅為一社會
    法益，而非數個個人法益，此與刑法第55條前段所稱一行為
    觸犯數罪名，係指一行為同時侵害數個相同或不同法益，而
    成立數個同一或不同罪名之情形，自屬有間（最高法院104 
    年度台上字第540號判決意旨參照）。是被告犯罪事實二（
    一）所為，係同時在同一地點，將禁藥甲基安非他命無償轉
    讓予汪文村、張秀甄，僅論以一轉讓禁藥罪。
　㈤被告如起訴書犯罪事實二（一）、（二）所為2罪間，犯意各
    別，行為互殊，應予分論併罰。
　㈥按被告構成累犯之事實及應加重其刑之事項，均應由檢察官
    主張並具體指出證明之方法後，經法院踐行調查、辯論程序
    ，方得作為論以累犯及是否加重其刑之裁判基礎（參照最高
    法院110年度台上大字第5660號刑事裁定意旨）。被告前因
    施用毒品案件，經本院以108年度簡字第1905號判決判處有
    期徒刑6月確定，於109年4月8日易科罰金執行完畢。上開累
    犯事實，經檢察官於本院111年6月8日審理期日時主張：被
    告於前案執行完畢後，5年內再犯本案，且所犯均為毒品案
    件，足證被告對於刑罰反應力薄弱等語，並有刑案查註記錄
    表附卷可佐（見偵卷第201頁、本院卷第74至75頁）。足認
    檢察官就個案構成累犯，就累犯事實具體指出證明方法，並
    就應予加重其刑之理由為具體主張，非僅是單純空泛提出被
    告前科紀錄表，應認已盡實質舉證責任。是以，被告受有期
    徒刑之執行完畢，5年以內故意再犯有期徒刑以上之罪，為
    累犯，參酌司法院釋字第775號解釋意旨，衡酌被告於上開
    前案刑期執行完畢後僅1年餘又再犯本案，可認其對刑罰反
    應力薄弱，兼衡其前、後案均屬毒品案件，被告於前案施用
    毒品案件經執行完畢後，竟再犯本案轉讓禁藥之犯行，認本
    案依累犯規定對被告加重其刑，並無其所受刑罰超過所應負
    擔罪責而致其人身自由因此遭受過苛之侵害情事，故認應依
    刑法第47條第1項之規定加重其刑。　　　
　㈦爰審酌被告知悉甲基安非他命為毒品及禁藥，戕害身心，且
    前已有犯施用第二級毒品罪，經本院判刑之前案紀錄，其於
    前案執行完畢後，非但未能遠離毒品，竟再犯本案轉讓禁藥
    罪，助長毒品之散播，自應嚴予以非難，然考量其犯後終能
    坦承犯行，犯後態度非差，及其犯罪之動機、目的、手段、
    轉讓毒品之數量、轉讓之人數、無償提供毒品予他人所造成
    之危害程度；兼衡被告自述國中畢業，入監前務農，收入約
    4萬多元，離婚有2子，分別11、12歲，由前妻照顧，其也要
    付扶養費等一切情狀，分別量處如主文所示之刑，並審酌被
    告2次犯行之犯罪手法相同、所間隔之時間僅10日、轉讓禁
    藥之對象共2人、侵害之法益相同等情，定其應執行之刑如
    主文所示，以資懲儆。
三、依刑事訴訟法第273條之1第1項，第299條第1項前段、第310
     條之2、第454條第2項，判決如主文。
四、如不服本判決，得自收受送達之日起20日內，向本院提起上
    訴。
本案經檢察官陳詠薇提起公訴，檢察官吳皓偉到庭執行職務。
中　　華　　民　　國　　111 　年　　6 　　月　　29　　日
                  刑事第六庭  法  官  范馨元
以上正本證明與原本無異。
如不服本判決應於收受判決後20日內向本院提出上訴書狀，並應
敘述具體理由。其未敘述上訴理由者，應於上訴期間屆滿後20日
內向本院補提理由書(均須按他造當事人之人數附繕本)「切勿逕
送上級法院」。
中　　華　　民　　國　　111 　年　　6 　　月　　29　　日
                              書記官  許原嘉

附錄論罪科刑條文：
藥事法第83條
明知為偽藥或禁藥，而販賣、供應、調劑、運送、寄藏、牙保、
轉讓或意圖販賣而陳列者，處7年以下有期徒刑，得併科新臺幣5
千萬元以下罰金。
犯前項之罪，因而致人於死者，處7年以上有期徒刑，得併科新
臺幣1億元以下罰金；致重傷者，處3年以上12年以下有期徒刑，
得併科新臺幣7千5百萬元以下罰金。
因過失犯第1項之罪者，處2年以下有期徒刑、拘役或科新臺幣5
百萬元以下罰金。
第1項之未遂犯罰之。

附件
臺灣彰化地方檢察署檢察官起訴書
                                     111年度偵字第3622號
　　被　　　告　賴文亮　男　54歲（民國00年0月00日生）
　　　　　　　　　　　　住彰化縣○○市○○里00鄰○○街00
　　　　　　　　　　　　號
　　　　　　　　　　　　居彰化縣○村鄉○○村○○巷00000
　　　　　　　　　　　　號
　　　　　　　　　　　　國民身分證統一編號：Z000000000號
上列被告因毒品危害防制條例案件，已經偵查終結，認應提起公
訴，茲將犯罪事實及證據並所犯法條分敘如下：
　　　　犯罪事實
一、賴文亮前因違反毒品危害防制條例案件，經法院判決處有期
    徒刑確定，民國96年10月29日縮短刑期執行完畢出監。
二、賴文亮明知甲基安非他命係第二級毒品，亦屬藥事法所規定
    之禁藥，不得轉讓，竟基於轉讓禁藥及第二級毒品之犯意，
    分別下列行為：
(一)張秀甄於110年8月12日21時6分許，使用門號0000000000號之
    行動電話與持用0000000000號行動電話與汪文村連絡後，在汪
    文村址設彰化縣00市00號住處內，無償提供甲基安非他命些
    許，給汪文村施用而轉讓之（張秀甄涉嫌轉讓禁藥部分，業
    經起訴，現由彰化地方法院以110年訴字1093號案件審理中）
    。嗣後賴文亮於同日21時6分後某時，亦前往上開汪文村住處
    ，並於在屋內，無償提供甲基安非他命些許，給汪文村與張
    秀甄施用而轉讓之。
(二)賴文亮於110年8月22日晚間某時許，待張秀甄於同日17時41
    分15秒許至同日19時33分39秒許，使用門號0000000000號之
    行動電話與持用門號0000000000號行動之汪文村互相連絡後，
    在其址設彰化縣○○市○○巷00號00號住處內，無償提供甲基安
    非他命些許，給張秀甄施用而轉讓之。
三、案經彰化縣警察局移送偵辦。
　　　　證據並所犯法條
一、證據清單及待證事實：
編號 證據名稱 待證事實 1 被告賴文亮之警詢及偵訊時供述 否認有於上開時地無償轉讓甲基安非他命予汪文村、張秀珍之事實。 2 證人汪文村、張秀甄之警詢及偵訊時證述 被告賴文亮於上揭時地分別轉讓甲基安非他命予證人汪文村、張秀甄之事實。 3 證人汪文村與證人張秀甄間之通訊監察譯文、證人張秀甄、汪文村之指認犯罪嫌疑人紀錄表各1份 被告賴文亮於上揭時地分別轉讓甲基安非他命予證人汪文村、張秀甄之事實。 
二、按毒品之範圍尚包括影響精神物質與其製品，而藥事之管 
    理，亦非僅止於藥品之管理，又毒品未必係經公告之禁藥、
    偽藥，禁藥、偽藥亦未必為毒品，毒品危害防制條例與藥事
    法二者，並無必然之特別法與普通法關係，故除有轉讓之第
    二級毒品達毒品危害防制條例第8條第6項之一定數量，經依
    法加重後之法定刑較藥事法第83條第1項之法定刑為重之情
    形外，因藥事法第83條第1項為後法，且為重法，依重法優
    於輕法之法規競合法理，應優先適用藥事法處罰。故核被告
    賴文亮就犯罪事實欄二、(一)、(二)所為，均係犯藥事法第
    83條第1項之明知為禁藥而轉讓罪嫌。又被告所為上述犯行
    間，犯意各別，行為互殊，請予分論併罰。又其曾受如犯罪
    事實欄所述之有期徒刑執行完畢後，5年以內故意再犯本件
    有期徒刑以上之2罪，為累犯，請依刑法第47條第1項之規定
    酌情加重其刑。
三、依刑事訴訟法第251條第1項提起公訴。
此　致
臺灣彰化地方法院
中　　華　　民　　國　 111　　年　　4 　　月　　13　　日
                              檢  察  官  陳詠薇
本件正本證明與原本無異
中　　華　　民　　國　 111　　年　　4 　　月　　28　　日
　　　　　　　　　　　　      書  記  官  楊雅菁